【裁判字號】    89,交聲,605
【裁判日期】    900329
【裁判案由】    違反道路交通管理處罰條例聲明異議
【裁判全文】
臺灣臺北地方法院交通事件裁定              八十九年度交聲字第六０五號
    異議人即
    受處分人  乙○○
右列受處分人因違反道路交通管理處罰條例案件，對於臺北市交通事件裁決所中華民
國八十九年七月十五日所為之處分（原處分案號：北市裁三字第裁00－00000
0號）聲明異議，本院裁定如左：
        主      文
異議駁回。
        理      由
一、按「禁行機車」標字，乃用以告示本車道禁止機器腳踏車通行，道路交通標誌標
    線號誌設置規則第一百七十八條第一項定有明文；又汽車駕駛人（包括機器腳踏
    車），爭道行駛，有機器腳踏車，不在規定車道行駛者，處銀元二百元以上六百
    元以下（即新台幣【下同】六百元以上一千八百元以下）罰鍰，道路交通管理處
    罰條例第三條第八款、第四十五條第十三款定有明文；再汽車駕駛人駕駛汽車違
    反道路交通管理處罰條例第四十五條規定者，除應依該條所規定之罰鍰處罰外，
    並予記違規點數一點，道路交通管理處罰條例第六十三條第一項第一款亦定有明
    文。
二、本件受處分人即異議人乙○○於民國八十九年二月十九日下午六時二十分許，騎
    乘車號ＤＮＱ－四二七號輕型機器腳踏車，在台北市○○○路（近南京東路口）
    劃設「禁行機車」禁制標線之內側車道行駛，為台北市政府警察局交通警察大隊
    警員甲○○發現當場攔停，並以受處分人有違反道路交通管理處罰條例第四十五
    條第十三款規定之行為掣單舉發，受處分人當場簽收。嗣受處分人未於舉發通知
    單上所載之應到案日期八十九年三月六日前自行到案，原處分機關乃依道路交通
    管理處罰條例第四十五條第十三款、第六十三條第一項第一款及違反道路交通管
    理事件統一裁罰標準及處理細則第四十四條第一項之規定於八十九年七月十五日
    逕行裁處異議人罰鍰一千八百元，並予記違規點數一點（原處分贅引道路交通管
    理處罰條例第四十五條「第一項」第十三款，應更正）。
三、本件受處分人經通知未到，依聲明異議意旨略以：從未接獲任何違規罰單、照片
    ，且舉發已超過三個月不得再舉發，而原處分未依違規情節輕重以簡單二分法將
    自行繳納者處以最低罰鍰，不依指定日期到案者處以最高罰鍰，有違比例原則云
    云，然查：舉發警員甲○○於台灣基隆地方法院當庭證稱：舉發違反道路交通管
    理事件通知單（下稱通知單）是受處分人簽收等語，並到庭證述：受處分人是復
    興北路由北往南行駛，最內車道上有「禁行機車」字樣，我站在南京、復興站的
    捷運站車站下面路口親眼目睹她走在最內側車道上等語，並有通知單影本、現場
    照片在卷為憑，因交通警員掣單舉發違反道路交通管理處罰條例所列之違規事實
    ，本質上為行政處分，係公務員基於職務上權力，依法就特定之具體事件所為具
    有公法上效果之單方行政行為，基於公務員為公法上行為具有公信力之原則，該
    行政處分當可被推定為真正，其據以依法處分之事實認定亦為真正無誤，此與民
    事訴訟法第三百五十五條第二項規定：「文書依其程式及意旨得認作公文書者，
    推定其為真正」之情形相同，本此公信原則，乃立法者賦予行政機關制定違反道
    路交通事件統一裁罰標準及處理細則，使勤務警員得當機處分（如該細則第二十
    三條）以達其維護交通秩序、安全之行政目的，反之，若謂公務員一切行政行為
    均需預留證據以證其實，則國家行政勢必窒礙難行，據此，刑事訴訟法就犯罪證
    據有關之規定中與屬行政秩序罰之交通違規裁罰本質不合之部分，自不在準用之
    列，從而，受處分人既未就執勤警員之舉發有誤提出相關證據以供調查，本院經
    查亦無任何證據足資證明其有捏造事實違法取締之情事，則執勤警員本其維護通
    秩序、安全職責所為之舉發，自應受到合法、正確之推定。再依道路交通管理事
    件統一裁罰標準及處理細則第十一條規定，對於違反道路交通管理處罰條例之行
    為，應按其違反條款規定之處罰對象，填製通知單，並於被通知人欄予以勾記，
    如為當場舉發者，被查獲之行為人為受處分人時，駕駛人姓名欄應註明其事由後
    ，其通知單應交付該行為人簽名或蓋章收受之，此乃舉發違反道路交通管理處罰
    條例之違規行為的舉發程序，則依證人警員甲○○所證及卷附通知單影本可知，
    受處分人既親自簽收通知單，舉發程序已完成，自無庸再寄送通知單，當亦無舉
    發逾三個月之問題，且因係當場舉發，自不能以無違規照片否定受處分人有違規
    行為；再所謂「比例原則」在行政法上意義乃拘束行政權力在侵犯人民權利時，
    雖然須有法律依據，惟必選擇侵害人民權利最小的範圍內行使之，亦即注重在實
    施公權力行為的「手段」與行政「目的」間，應該存有一定的「比例」關係，參
    酌大法官釋字第五一一號解釋意旨：違反道路交通管理事件統一裁罰標準及處理
    細則乃係道路交通管理處罰條例第九十二條授權訂定之法令，並未踰越母法之授
    權，且對於未依規定自動繳納罰鍰或未依規定到案聽候裁決者，處罰機關即一律
    依標準表現規定之金額處以罰鍰，此屬法律授權主管機關就裁罰事宜所訂定之裁
    量基準，其罰鍰之額度並未踰越法律明定得裁罰之上限，且寓有避免各行政機關
    於相同事件恣意為不同裁罰之功能，亦非法所不許，顯然上開裁罰標準及處理細
    則乃為規範行政機關在實施裁罰公權力時，作為裁處金額多寡之基準，以達維護
    交通安全之行政目的，自無違反比例原則。是受處分人所辯，均難採信。本件受
    處分人有騎乘機器腳踏車，不在規定車道行駛之違規行為，事證明確，原處分機
    關依道路交通管理處罰條例第四十五條第十三款規定裁處罰鍰六百元，並依同條
    例第六十三條第一項第一款之規定，記違規點數一點，核無違誤，本件受處分人
    之異議為無理由，自應將其異議駁回。
四、據上論斷，應依道路交通案件處理辦法第十九條，裁定如主文。
中      華      民      國    九十      年      三      月    二十九    日
                          臺灣臺北地方法院交通法庭
                                  法  官  李  麗  玲
右正本證明與原本無異。
如不服本裁定，應於裁定送達後五日內向本院提出抗告狀。
                                  書記官  江  虹 儀
中      華      民      國    九十       年     三     月    二十九    日


司法院資訊處製作；財團法人民間司法改革基金會備份。
